【裁判字號】    90,重訴,2
【裁判日期】    900627
【裁判案由】    損害賠償
【裁判全文】
臺灣台中地方法院民事判決  九十年度重訴字第二號
    原      告  甲○○○○○○○○○○業公會
    法定代理人  乙○○
    法定代理人  丙○○
右當事人間請求損害賠償事件，本院判決如左：
    主      文
被告應給付原告新臺幣壹仟陸佰貳拾萬伍仟元及自民國九十年五月二十三日起至清償日止，
按年息百分之五計算之利息。
訴訟費用由被告負擔。
本判決於原告以新台幣伍佰肆拾萬貳仟元為被告供擔保後，得假執行。
    事    實
一、原告方面：
  (1)聲明：被告應給付原告新臺幣（下同）一千六百二十萬五千元及自起訴繕本送達翌日即
    （民國九十年五月二十三日）起至清償日止，按年息百分之五計算之利息。並陳明願供
    擔保請准宣告假執行。
  (2)陳述：
    原告於八十七年二月十六日邀同訴外人豐原汽車客運份有限公司、台中縣汽車貨運商
      業同業公會共同與被告簽訂合建契約書，約定由原告與訴外人豐原汽車客運份有限公
      司、台中縣汽車貨運商業同業公會共同提供坐落臺中縣豐原市○○段八四九地號土地
      ，由被告興建房屋，原告分契約書所載店鋪編號１一戶，車位二個，及自簽約日起至
      交屋日止，由被告代付辦公室租金，每月五千元，有合建契約書可稽。被告為確保履
      行交屋之約定，提出訴外人陳朝章簽發發票日八十七年二月十六日，面額一千六百一
      十一萬元本票交付原告，作為無法交付房地時之賠償依據，有本票一紙可證。詎被告
      積欠債務，致使原告應分得之房屋遭債權人聲請本院民事執行處八十九年民執全字第
      八四九號實施查封，土地部分則移轉登記為訴外人陳朝章名義，有土地登記簿謄本及
      建物登記簿謄本可佐，致被告不能將土地及建物移轉登記與原告，原告自得依民法第
      二百二十六條第一項請求損害賠償。
    又被告約定自八十七年二月十六日起至交付房屋之日止，按月給付原告租金五千元，
      迄於八十九年六月十六日建物即遭查封，扣除已付九個月租金四萬五千元，並依契約
      第四條第二款請求自八十七年二月十六日起至八十九年六月十五日止房屋租金九萬五
      千元。
  (3)證據：提出合建契約書、土地登記簿謄本、建物登記簿謄本、計算式影本一件，臺中縣
    政府人民團體立案證書、臺中縣人民團體職員當選證明書影本各一份、公司變更登記項
    卡、戶籍謄本一件，並聲請傳訊證人顏條甚。
二、被告方面：
    被告未於言詞辯論期日到場，亦未提出準備書狀作何聲明或陳述。
    理    由
一、本件被告未於言詞辯論期日到場，核無民事訴訟法第三百八十六條各款所列情形，爰依
    原告聲請，由其一造辯論而為判決。
二、原告主張其於八十七年二月十六日邀同訴外人豐原汽車客運份有限公司、台中縣汽車貨
    運商業同業公會共同與被告簽訂合建契約書，約定由原告與訴外人豐原汽車客運份有限
    公司、台中縣汽車貨運商業同業公會共同提供坐落臺中縣豐原市○○段八四九地號土地
    ，由被告興建房屋，原告分契約書所載店鋪編號１一戶，車位二個，及自簽約日起至交
    屋日止，由被告代付辦公室租金，每月五千元，被告為確保履行交屋之約定，提出訴外
    人陳朝章簽發發票日八十七年二月十六日，面額一千六百一十一萬元本票交付原告，作
    為無法交付房地時之賠償依據，詎被告積欠債務，致使原告應分得之房屋遭債權人聲請
    本院民事執行處八十九年民執全字第八四九號實施查封之事實，有合建契約書影本一份
    、建物登記簿謄本、本票影本一紙在可參。被告未於言詞辯論期日到場，亦未提出準備
    書狀作何聲明或陳述，本院審酌原告提出之上開證據結果，堪認原告此部分之主張為可
    採信。
三、按可歸責於債務人之事由，致給付不能者，債權人請求賠償損害，前項情形，給付一部
    不能者，若其他部分之履行，於債權人無利益時，債權人得拒絕該部分之給付，請求全
    部不履行之損害賠償，民法第二百二十六條第一項、第二項定有明文。又不動產經法院
    囑託辦理查封、假扣押、假處分登記後，在未為塗銷登記前，依修正土地登記規則第一
    百二十九條之規定，登記機關既應停止與其權利有關之新登記，則對該不動產相關權利
    登記之請求，既處於給付不能之狀態，法院自不得命為該相關權利之登記，最高法院八
    十八年度臺上字八八０號著有判決可資照。是不動產一經法院查封，就債務人而言，在
    查封撤銷前，就其所有不動產喪失處分權能，處於給付不能之狀態。經查本件合建之建
    物所有權未經登記，有建物登記簿謄本一份可參，惟本件合建契約書第五條載明本件係
    以乙方（即被告）為起造人，並由乙方負責提出申請建造執照等情，有上述合建契約書
    可參，其所有權人在保存登記前，既以被告為起造人並實際由被告建造施工，應係以被
    告為所有權人。而上開建物業經本院以八十九年中院洋民執全一字第八四九號函辦理查
    封登記，並於八十九年六月十七日由地政機關登記，有建物登記簿謄本一份可參，是就
    上開合建契約定原告可分之建物，已經債權人查封登記，既屬處於給付不能之狀態。又
    原告主張土地部分業經移轉登記與訴外人陳朝章名義，亦屬給付不能云云，惟查依上開
    合建契約書第十九條載明甲（即訴外人豐原汽車客運份有限公司、台中縣汽車貨運商業
    同業公會與被告）、乙雙方合建之土地，經協議甲方於本件合約成立後將土地所有權移
    轉登記予乙方指定名義人，另第二十條記載乙方興建房屋完成，乙方應負責將甲方應取
    得之房屋及地基所有權辦理所有權移轉登記予甲方，而證人即原告之常務理事顏條甚亦
    證稱被告要求將土地過戶予陳朝章等語，足徵系爭臺中縣豐原市○○段八四九地號土地
    移轉登記與訴外人陳朝章一節，係基於兩造間之約定，是系爭土地移轉登記陳朝章一節
    即屬兩造履行合建契約之義務，自難認以登記所有權為陳朝章所有即認土地部分有何給
    付不能之情事。惟兩造合建契約係由原告等人提供土地，由被告起造建物後，依契約約
    定將原告及訴外人豐原汽車客運份有限公司、台中縣汽車貨運商業同業公會依約應分得
    之建物及土地所有權移轉登記與原告及訴外人豐原汽車客運份有限公司、台中縣汽車貨
    運商業同業公會等人，其就土地部分先行移轉與訴外人陳朝章部分係兩造依合建契約內
    容履行，自非屬給付不能，然其建物部分既已屬給付不能之情形，且合建契約之目的在
    於使原告取得分得之土地、建物所有權，其建物部分已屬給付不能，縱令被告就基地部
    分所有權能履行移轉所有權之義務，於債權人亦無利益，原告自仍得請求全部不履行之
    損害賠償。
四、按損害賠償，除法律另有規定或契約另有訂定外，應以填補債權人所受損害及所失利益
    為限，民法第二百十六條第一項定有明文。查本件原告主張其就履行合建契約可分得之
    建物、土地價值約為一千六百十一萬元，被告並表示如分歸原告之房地不能過戶點交時
    ，願賠償原告一千六百十一萬元，原告為求保障，復要求被告提出訴外人陳朝章簽發面
    額一千六百十一萬元本票一紙以供擔保等情，有本票一紙、計算書影本一份可證，證人
    顏條甚並證稱合建時需原告先將土地所有權移轉與訴外人陳朝章，為求擔保被告遂交付
    陳朝章為發票人，並由被告背書之面額一千六百十一萬元之本票一紙，即原告所提出之
    本票等語。而上開本票復記載「限台中縣豐東段８４９地號使用」等語，核與本件合建
    契約約定原告提供土地之號相符，而該紙本票票載發票日為八十七年二月十六日，亦與
    本件合建契約書末日期相符，有上開本票、合建契約書影本各一件可證，是該紙面額一
    千六百十一萬元本票應堪認為擔保本件合建契約之履行，從而原告主張兩造約定未能過
    戶點交時應賠償被告一千六百十一萬元一節，應堪採信。
五、原告另主張被告應依約定自八十七年二月十六日起至交付房屋之日止，按月給付原告租
    金五千元，迄於八十九年六月十六日建物即遭查封，扣除已付九個月租金四萬五千元，
    並依契約第四條第二款請求自八十七年二月十六日起至八十九年六月十五日止房屋租金
    九萬五千元等情，有上開合建契約書影本一份可證，其契約書內容第四條載明自簽約日
    起至交屋日止，由被告代付辦公室租金，每月五千元等情，被告未於言詞辯論期日到場
    ，亦未提出準備書狀作何聲明或陳述，已如前述，原告主張上開合建契約內容觀之，互
    核相符，應信為實在，堪以採信。
六、綜上，本件原告依給付不能債務不履行損害賠償請求權請求被告賠償一千六百十一萬元
    ，及依合建契約約定請求代付租金九萬五千元，及自起訴狀繕本送達翌日即九十年五月
    二十三日起至清償日止，按年息百分之五計算之法定遲延利息，為有理由，應予准許。
七、原告陳明願供擔保，聲請宣告假執行，核無不合，爰酌定相當擔保金額准許之。
據上論結，本件原告之訴為有理由，依民事訴訟法第三百八十五條第一項前段、第七十八條
    ，第三百九十條第二項，判決如主文。
中        華        民        國   九十     年      六       月    二十七     日
                                臺灣台中地方法院民事第三庭
~B法      官  陳      葳
右正本係照原本作成。
如對本判決上訴，須於判決送達後廿日內向本院提出上訴狀。
中        華        民        國   九十     年      六       月    二十七     日
~B法院書記官  黃  惠  君


司法院資訊處製作；財團法人民間司法改革基金會備份。
